---
title: "TP 1 Grupo 4"
author: "Pilar Thill y Claudia Magliano"
output: html_document
---


```{r setup, include=FALSE}
#knitr::opts_chunk$set(echo = TRUE)

#install.packages(dplyr)


```
```{r}
 library(readr)
```
```{r}
#library(dplyr)
```


## Introducción
Trabajamos sobre el analisis de la encuesta del uso del tiempo que entre otras utilidades tiene la de evaluar el indice del uso que se le da a las aplicaciones segun grupo etario, el tiempo que el trabajo remunerado les ocupa o el indice de la feminizacion de las tareas del hogar Para ello utiliza datos discretos dicotomicos como el sexo y datos continuos como el tiempo para cada tarea.
La encuesta proviene del gobierno de la ciudad de BA y se realizo en el 2005 y 2016, aunque en este informe solo tomaremos las observaciones del 2016

Fuente: https://data.buenosaires.gob.ar/dataset/uso-tiempo

Variables: 27
Observaciones: 2336

## Exploración de los datos


```{r}
# Código para leer los datos
library(readr)
read_csv("Datos/encuesta_uso_tiempo_2016.csv")
```


```{r}
library(readr)
uso_tiempo <- read_csv("datos/encuesta_uso_tiempo_2016.csv")


```
Rango


```{r}
# Cödigo de R acá 
# Agregá más bloques según sea necesario
```

Promedio 

Desvio Estandar

## Hipótesis
 1 ¿Que promedio de la poblacion masculina realiza tareas domenticas no remuneradas o del cuidado de personas?
 
2 ¿Cual es el promedio de edad que mas tiempo dedica a las aplicaciones?

3 ¿ En un dia laborable cual es el promedio de tiempo que le dedican al estudio las personas entre 18 y 25 años?

