---
title: "TP 1 Grupo 4"
author: "Claudia Magliano y Pilar Thill"
output: html_document
---

```{r setup, include=FALSE}
#knitr::opts_chunk$set(echo = TRUE)
library(readr)
library(dplyr)
```

## Introducción

Este informe se centra en los datos provenientes de la Encuesta sobre Uso del Tiempo realizada en la Ciudad Autónoma de Buenos Aires durante el año 2016. Dicha encuesta fue instrumentada por la Dirección General de Estadísticas y Censos del Gobierno de la Ciudad y sus resultados fueron publicados en formato abierto en 2017. (https://data.buenosaires.gob.ar/dataset/uso-tiempo)
La misma captura información sobre distintas variables de personas residentes en CABA: sexo, edad, nivel de estudios, horas dedicadas al trabajo productivo/pago, horas dedicadas al trabajo doméstico no pago, horas dedicadas a tareas de cuidado, tipo de hogar, ingresos (por quintiles) y estado ocupacional, entre otras. Incluye datos discretos dicotómicos como el sexo y datos continuos como el tiempo para cada tarea.
A partir del análisis de los datos arrojados por esta encuesta se podría ponderar la diferencia en el uso del tiempo entre varones y mujeres (sobre todo en la esfera de los cuidados), el índice de la feminización de las tareas de cuidado, etc.

Pautas de la consigna:
¿Qué datos son?
¿De dónde provienen? ¿Quién los tomó?
¿En qué período se tomaron?

## Exploración de los datos
```{r}
read.csv("datos/encuesta_uso_tiempo_2016.csv")
```

```{r}
uso_tiempo_2016 <- read_csv("datos/encuesta_uso_tiempo_2016.csv")
```

```{r}
uso_tiempo_2016|>
  summarise(n=n())
```
¿Qué variables tiene? Tiene variables cuantitativas y cualitativas
¿Cuántas observaciones hay? Hay 2336 filas
¿Cuántas variables? 27 variables

```{r}
uso_tiempo_2016 |> 
  select(sexo,trabajo_pago,trabajo_pago2,trabajo_domestico_no_pago,trabajo_domestico_no_pago2,tareas_cuidados, tareas_cuidados2, quintil_ingreso,rango_etario)
```
```{r}
uso_tiempo_2016 <-uso_tiempo_2016 |> 
  select(sexo,trabajo_pago,trabajo_pago2,trabajo_domestico_no_pago,trabajo_domestico_no_pago2,tareas_cuidados,tareas_cuidados2,quintil_ingreso,rango_etario)
  
```
Conforme la consigna se seleccionaron las variables de interés y se asignó la info generada por la selección a una variable.

```{r}

#filter(uso_tiempo_2016, edad == "14")

#filEdad <- filter(uso_tiempo_2016, edad == "14")

```
Realizamos un filtro de encuestado de 14 años  

```{r}
uso_tiempo_2016|>
  count("Varon", sexo)


```

cuenta la cantidad de varones y mujeres encuestadas

```{r}
summarize(uso_tiempo_2016, proporción_media = mean ("estudio_educacion", na.rm = TRUE))
```

Calculamos la media poblacional del tiempo empleado en educacion

```{r}
uso_tiempo_2016_b <- read_csv("datos/encuesta_uso_tiempo_2016.csv")
uso_tiempo_2016_b|>
  filter(edad >"18") |> 
  group_by(sexo) |>
  summarize( tiempo_Max = max(trabajo_pago), tiempo_Mim = min(trabajo_pago), desvio = sd(trabajo_pago), na.rm = TRUE)

```


```{r}
uso_tiempo_2016_b|>
  filter(edad > "18" & edad < "70" ) 
 
```



Analizamos el tiempo que le dedican las personas mayores de 20 y menores a 70 al trabajo remunerado, de cuidado de personal y 


## Hipótesis
1 Existe una relación directa entre las mujeres que dedican 4 horas o más al trabajo doméstico no remunerado y al trabajo productivo y su nivel de ingresos ponderado por quintiles.
 
2 Existe una relación inversa entre la cantidad de horas que dedican las mujeres a las tareas de cuidado con relación al tiempo que le dedican los varones (feminización del cuidado, pobreza de tiempos).

3 Existe una relación entre el nivel educativo y la cantidad de horas que las mujeres dedican al trabajo remunerado.
